【裁判字號】    91,訴,868
【裁判日期】    920715
【裁判案由】    證券交易法等
【裁判全文】
臺灣臺北地方法院刑事判決                       九十一年度訴字第八六八號
    公  訴  人  臺灣臺北地方法院檢察署檢察官
    被      告  丁○○
    被      告  庚○○
右列被告等因違反證券交易法等案件，經檢察官提起公訴（九十一年度偵字第五五一
七號、九十一年度偵字第四九八八號）及併辦審理（九十一年度偵字第二四一八八號
），本院判決如左：
    主      文
丁○○共同連續違反於證券商營業處所買賣有價證券，在櫃檯買賣中心報價，業經有
人承諾接受而不履行交割，足以影響市場秩序之行為之規定，處有期徒刑壹年陸月。
庚○○共同連續違反於證券商營業處所買賣有價證券，在櫃檯買賣中心報價，業經有
人承諾接受而不履行交割，足以影響市場秩序之行為之規定，處有期徒刑柒月，緩刑
伍年。
    事  實
一、丁○○與庚○○，於民國九十年四、五月間，二人共同基於概括犯意聯絡，意圖
    在財團法人中華民國證券櫃檯買賣中心買賣「大日開發科技股份有限公司」（下
    稱：大日公司）之股票牟取不法利益，先由丁○○取得甲○○及乙○○同意，提
    供甲○○設在協和證券股份有限公司新店分公司（下稱：協和新店分公司）帳號
    ：000000-0號，乙○○設在群益證券股份有限公司新店分公司（下稱：
    群益新店分公司）帳號000000-0號，由庚○○取得己○○之同意，提供
    己○○設在群益公司中山分公司（下稱：群益中山分公司）帳號：○○五三六二
    ─五號及建弘證券股份有限公司安和分公司（下稱：建弘安和公司）帳號：○二
    八○二一─八號等證券交易帳戶，二人共同基於意圖為自己不法所有之概括犯意
    ，以上開尚梅潔、乙○○及己○○所設立之前開帳戶，於附表所示之交易日期，
    利用不知情之上開證券公司營業員丙○○、戊○○等人，連續向櫃檯買賣中心報
    價，買進及賣出如附示所示之大日公司股票（交易證券公司名稱、交易帳戶、交
    易日期、買進賣出股數、違約金額詳如附表所示），且明知業經有人承諾接受報
    價，竟拒不履行交割義務，致大日公司股票成交價與成交量，均連日遽減，明顯
    影響市場交易秩序，違約金額達新台幣（下同）三千八百八十一萬一千九百元。
二、案經法務部調查局北部地區機動工作組報請臺灣臺北地方法院檢察署檢察官偵查
    起訴。
    理  由
一、訊之被告庚○○、丁○○，被告庚○○對於右揭犯罪事實，固坦承不諱，惟辯稱
    ：並未與丁○○有犯意之聯絡云云；被告丁○○則矢口否認右揭犯行，並辯稱：
    係因庚○○違背約定，未能依約償還借款，導致違約交割，且伊不是故意違約等
    語。經查：（一）被告二人買賣大日公司之股票，並造成違約交割之事實，業據
    被告所坦承，核與證人即上開帳戶之名義人乙○○、甲○○、己○○及協和證券
    營業員戊○○、群益證券營業員丙○○、經理陳致全等於警訊、偵查、審理中之
    證述甚詳，復有證券商申報客戶違約資料表影本一份（見九十一年偵字第五五一
    七號第六十八頁至七十一頁）、甲○○之協和新店分公司開戶資料暨相關買賣大
    日股票委託書影本一份（同上偵卷第七十二頁至第一○一頁）、乙○○群益新店
    分公司開戶資料影本一份（同上偵卷第一○二頁至第一○八一頁）、己○○建弘
    安和分公司及群益中山分公司開戶資料影本各一份（同上偵卷第一○九頁至一三
    ○頁）、群益新店分公司乙○○帳戶買賣大日股票電話譯文影本一份（同上偵卷
    第一三一頁至第一四四頁）、協和證券下單委託書四十二張（同上偵卷第八十七
    頁至第一○一頁）可稽，堪認，被告丁○○確曾在乙○○開立於群益新店證券之
    帳戶下單買賣大日公司之股票及被告庚○○亦曾在如附表所示之證券公司下單買
    賣大日公司之股票。（二）證人甲○○、乙○○，均由被告丁○○向其等借用如
    附表所示之帳戶，此據被告所坦認，核與證人甲○○（見九十年他字二五八七號
    卷第三十四頁至三十七頁調查筆錄）、乙○○（見本院九十二年四月二十四日訊
    問筆錄第五頁至第六頁）證述情節相符，足見，甲○○、乙○○之帳戶，均由被
    告丁○○交由被告庚○○買賣本案之大日公司股票至堪認定。又乙○○之帳戶，
    被告丁○○更是親自下單，且被告二人，在此帳戶所買賣之股票均為大日公司之
    股票，而被告丁○○在此帳戶下單買進大日公司之股票，其交割之手續尚且由被
    告庚○○出面辦理等情，業據證人陳致全（見九十一年度偵字第五五一七號卷第
    三十一頁至第三十七頁調查筆錄）、丙○○（見同上偵卷第四十頁至四十四頁調
    查筆錄及本院九十二年六月五日訊問筆錄第二頁至第五頁）證述甚詳，更足見，
    被告二人對於人頭帳戶之借用、買賣交割之手續，互為分工，是被告二人辯稱並
    無犯意連絡等語，尚難採信。至被告丁○○辯稱因資金遭被告庚○○調借，被告
    庚○○未能如期償還，致無法如期交割，被告庚○○亦為同樣供述一節，經隔離
    訊問，二人對於借款之時間、金額均未能詳述，又無法提出二人往來資金之憑證
    ，是被告丁○○所辯及被告庚○○所供，均乏所據，自無法據為被告丁○○有利
    之認定。（三）又大日公司之股票於附表所示券商向財團法人中華民國證券櫃檯
    買賣中心為違約之申報後，自同年五月八日之收盤價每股十三元下跌至同年五月
    十五日收盤價九點二元，連續五日以跌停價格收盤，計下跌三點八元，跌幅達百
    分之二十九點二三；且該期間日平均成交量縮為六十九千股，較同年四月一日至
    五月八日止之期間日平均成交量一千二百九十七千股減幅達百分之九十四，此有
    財團法人中華民國證券櫃檯買賣中心中華民九十年八月二十一日（九十）證櫃交
    字第三一七五二號函暨監視查核報告附卷可參（見九十一年偵字第五五一七號第
    五十一頁至第一四八頁），足見，被告等之違約交割，已明顯影響市場交易秩序
    。（四）綜上所述，被告所辯各節均非可採，被告二人明知所為報價業經承諾，
    本應於成交後翌日起三個營業日內辦理交割，竟拒不支付款項履行交割義務，嚴
    重影響證券市場交易秩序之犯行，至堪認定。
二、按被告等於櫃檯買賣中心買賣股票，業經有人承諾接受報價而不履行交割，足以
    影響市場秩序，均違反證券交易法第一百五十五條第二項、第一項第一款之規定
    ，公訴人誤以為本案係在證券交易所集中市場買賣股票，致未援引該條第二項準
    用第一項之規定，當由本院依職權予以補充援引。核被告等所為，均係犯證券交
    易法第一百七十一條第一款之違約交割罪。又併案審理部分，與本案起訴部分之
    被告庚○○及其部分犯罪事實均屬同一，為起訴效力所及，本院自當一併審理。
    另被告等利用不知情之證券公司營業員犯罪，均為間接正犯。又被告二人間有犯
    意聯絡及行為分擔，為共同正犯。渠等先後多次犯行，時間緊密，犯罪構成要件
    相同，顯係基於概括犯意為之，均為連續犯，依刑法第五十六條規定，均以一罪
    論，各加重其刑。爰審酌被告等年值青壯，竟不思正道取財，違約交割之金額及
    所生市場秩序危害之程度雖非輕微，惟被告庚○○犯後尚能坦承犯行，並與券商
    協調解決方案，顯見其犯後已知悔改，而被告丁○○犯後仍飾詞狡辯，冀圖卸責
    ，顯見其經此偵審程序，仍未見悔改之意，復徵之，被告等犯罪之動機、目的、
    手段、品行、智識程度、所生危害等一切情狀，分別量處如主文所示之刑，已足
    資懲儆，至公訴人所為之具體求刑，固屬卓見，惟徵之前開被告等所犯情節，仍
    嫌過重，而被告庚○○固坦承犯行，然無足堪憫恕之情，是其請求依刑法第五十
    九條酌量減輕其刑，尚屬無據，均併此敘明。又被告庚○○前未曾受有期徒刑以
    上刑之宣告，因一時失慮，偶罹刑典，事後已坦承犯行，深具悔意，經此刑之宣
    告後，應知警惕而無再犯之虞，本院因認暫不執行其刑為當，予以宣告緩刑，用
    啟自新。
據上論斷，應依刑事訴訟法第二百九十九條第一項前段，證券交易法第一百七十一條
，刑法第十一條前段、第二十八條、第五十六條、第七十四條第一款，判決如主文。
本案經檢察官盧筱筠到庭執行職務
中      華      民       國            九十二年            七月     十五日
                                      臺灣臺北地方法院刑事第六庭
                                          法  官  劉嶽承
右正本證明與原本無異。
如不服本判決，應於判決送達後十日內向本院提出上訴狀(應抄附繕本)。告訴人
或被害人如對於本判決不服者，應具備理由請求檢察官上訴，其上訴期間之計算
係以檢察官收受判決正本之日期為準。
                                          書記官  張耀鴻
中      華      民       國            九十二年           七月      十五日
附錄本案論罪科刑法條全文：
證券交易法第一百五十五條
對於在證券交易所上市之有價證券，不得有左列各款之行為︰
一  在集中交易市場報價，業經有人承諾接受而不實際成交或不履行交割，足以影響
    市場秩序者。
二  （刪除）
三  意圖抬高或壓低集中交易市場某種有價證券之交易價格，與他人通謀，以約定價
    格於自己出售，或購買有價證券時，使約定人同時為購買或出售之相對行為者。
四  意圖抬高或壓低集中交易市場某種有價證券之交易價格，自行或以他人名義，對
    該有價證券，連續以高價買入或以低價賣出者。
五  意圖影響集中交易市場有價證券交易價格，而散布流言或不實資料者。
六  直接或間接從事其他影響集中交易市場某種有價證券交易價格之操縱行為者。
前項之規定，於證券商營業處所買賣有價證券準用之。
違反前二項規定者，對於善意買入或賣出有價證券之人所受之損害，應負賠償之責。
第二十條第四項之規定，於前項準用之。
證券交易法第一百七十一條
有左列情事之一者，處七年以下有期徒刑，得併科新臺幣三百萬元以下罰金：
一  違反第二十條第一項、第一百五十五條第一項、第二項或第一百五十七條之一第
    一項之規定者。
二  已依本法發行有價證券公司之董事、監察人、經理人或受僱人，以直接或間接方
    式，使公司為不利益之交易，且不合營業常規，致公司遭受損害者。
附表：
  ┌──┬────┬─────┬──────┬──────┬──────┐
  │編號│證券公司│ 交易帳戶 │交易日期    │買進賣出股數│ 違約金額   │
  ├──┼────┼─────┼──────┼──────┼──────┤
  │一  │群益公司│乙○○    │九十年五月四│買進八百三十│一千一百四十│
  │    │新店分公│          │日          │仟股        │五萬七千四百│
  │    │司      │          │            │            │元          │
  ├──┼────┼─────┼──────┼──────┼──────┤
  │二  │群益公司│乙○○    │九十年五月八│買進四十八仟│六十二萬二千│
  │    │新店分公│          │日          │股          │六百五十元  │
  │    │司     │          │            │            │            │
  ├──┼────┼─────┼──────┼──────┼──────┤
  │三  │群益公司│乙○○    │九十年五月八│賣出一百六十│二百十萬零一│
  │    │新店分公│          │日          │一仟股      │千一百五十元│
  │    │司      │          │            │            │            │
  ├──┼────┼─────┼──────┼──────┼──────┤
  │四  │協和公司│甲○○    │九十年五月二│買進六十四仟│八十三萬八千│
  │    │新店分公│          │日          │股          │四百元      │
  │    │司      │          │            │            │            │
  ├──┼────┼─────┼──────┼──────┼──────┤
  │五  │協和公司│甲○○    │九十年五月三│賣出六十四仟│八十四萬四千
  │    │新店分公│          │日          │股          │八百元      │
  │    │司      │          │            │            │            │
  ├──┼────┼─────┼──────┼──────┼──────┤
  │六  │協和公司│甲○○    │九十年五月四│買進七百五十│一千零三十九│
  │    │新店分公│          │日          │仟股        │萬七千七百五│
  │    │司      │          │            │      │十元        │
  ├──┼────┼─────┼──────┼──────┼──────┤
  │七  │群益公司│己○○    │九十年五月七│買進三百六十│四百九十五萬│
  │    │中山分公│          │日          │三仟股      │五千七百五十│
  │    │司      │          │            │            │元          │
  ├──┼────┼─────┼──────┼──────┼──────┤
  │八  │群益公司│己○○    │九十年五月八│買進三百八十│四百九十八萬
  │    │中山分公│          │日          │二仟股      │四千元      │
  │    │司      │          │            │            │            │
  ├──┼────┼─────┼──────┼──────┼──────┤
  │九  │建弘公司│己○○    │九十年五月八│買進二百仟股│二百六十一萬
  │    │安和分公│          │日          │            │元          │
  │    │司      │          │            │            │            │
  ├──┴────┴─────┴──────┴──────┴──────┤
  │                                                            │
  │合計違約交割金額：三千八百八十一萬一千九百元                        │
  │                                                                    │
  │                                                                    │
  └──────────────────────────────────┘


司法院資訊處製作；財團法人民間司法改革基金會備份。
